臺灣雲林地方法院交通事件裁定　　　　100年度交聲字第151號
原處分機關　交通部公路總局嘉義區監理所雲林監理站
異　議　人
即受處分人　李美滿
上列異議人即受處分人因違反道路交通管理處罰條例案件，對於
交通部公路總局嘉義區監理所雲林監理站民國100 年11月1 日所
為之裁決處分（原處分案號：雲監裁字第裁72-KAK004507號），
聲明異議，本院裁定如下：
    主  文
原處分撤銷。
李美滿汽車駕駛人，駕駛汽車經測試檢定酒精濃度超過規定標準
，因而肇事致人受傷，處罰鍰新臺幣壹萬肆仟伍佰元，吊扣小型
車普通駕駛執照貳年，並應參加道路交通安全講習。
   理  由
壹、原處分意旨略以：異議人即受處分人（下稱異議人）李美滿
    於民國99年9 月1 日下午6 時25分許，酒後駕駛車牌號碼3G
    -1031 號自用小客車，行經雲林縣斗六市○○路時，與案外
    人王達明所騎乘之車牌號碼USH-899 號輕型機車發生擦撞，
    致王達明人車倒地而受傷，經雲林縣警察局斗六分局員警對
    其進行酒精濃度測試，測得其呼氣酒精濃度達每公升0.50毫
    克，超過標準值0.25毫克，因而製單舉發，嗣交通部公路總
    局嘉義區監理所（下稱原處分機關）以其違規事實明確，依
    道路交通管理處罰條例第35條第1 項第1 款、第24條第1 項
    第2 款（原處分漏載項、款），及違反道路交通管理事件統
    一裁罰基準表之規定，裁處異議人罰鍰新臺幣（下同）34,5
    00元，吊扣小型車普通駕駛執照24個月，並施以道路安全講
    習。
貳、聲明異議意旨略以：異議人於事發時，不僅公共危險部分被
    移送法辦，同時還被警察開單舉發，而公共危險部分業經臺
    灣雲林地方法院檢察署檢察官為緩起訴處分確定，並已依處
    分書支付「財團法人臺灣兒童暨家庭扶助基金會雲林分事務
    所」20,000元，原處分機關再為本件裁罰，已違反「一罪不
    二罰」之規定，爰依法聲明異議，請求撤銷原處分等語。
、按汽車駕駛人飲用酒類或其他類似物後，其吐氣所含酒精濃
    度超過每公升0.25毫克或血液中酒精濃度超過百分之0.05以
    上者，不得駕車；汽車駕駛人，駕駛汽車經測試檢定酒精濃
    度超過規定標準者，處15,000元以上60,000元以下罰鍰，並
    當場移置保管該汽車及吊扣駕駛執照1 年；因而肇事致人受
    傷者，並吊扣其駕駛執照2 年；汽車駕駛人違反本條例規定
    ，應受吊扣駕駛執照處分，於汽車駕駛人係無駕駛執照駕車
    者，在所規定最長吊扣期間內，不得考領駕駛執照，道路交
    通安全規則第114 條第2 款、道路交通管理處罰條例第35條
    第1 項第1 款、第67條第6 項分別定有明文。次按汽車駕駛
    人，有違反同條例第35條第1 項規定之情形者，應接受道路
    交通安全講習，亦為道路交通管理處罰條例第24條第1 項第
    2 款所明定。
肆、經查：
  一按100 年11月23日公布，並自同年月25日施行之行政罰法第
    26條第1 、2 、3 項規定：「（第1 項）一行為同時觸犯刑
    事法律及違反行政法上義務規定者，依刑事法律處罰之。但
    其行為應處以其他種類行政罰或得沒入之物而未經法院宣告
    沒收者，亦得裁處之。（第2 項）前項行為如經不起訴處分
    、緩起訴處分確定或為無罪、免訴、不受理、不付審理、不
    付保護處分、免刑、緩刑之裁判確定者，得依違反行政法上
    義務規定裁處之。（第3 項）第1 項行為經緩起訴處分或緩
    刑宣告確定且經命向公庫或指定之公益團體、地方自治團體
    、政府機關、政府機構、行政法人、社區或其他符合公益目
    的之機構或團體，支付一定之金額或提供義務勞務者，其所
    支付之金額或提供之勞務，應於依前項規定裁處之罰鍰內扣
    抵之」。惟依同法第45條第3 項規定：「本法100 年11月8
    日修正之第26條第3 項至第5 項規定於修正施行前違反行政
    法上義務之行為同時觸犯刑事法律，經緩起訴處分確定，應
    受行政罰之處罰而未經裁處者，亦適用之；曾經裁處，因訴
    願、行政訴訟或其他救濟程序經撤銷，而於修正施行後為裁
    處者，亦同」本件異議人之違規行為既發生於99年9 月1 日
    ，並業經原處分機關於100 年11月1 日裁處在案，自無前揭
    新法之適用，合先敘明。
  二按一行為同時觸犯刑事法律及違反行政法上義務規定者，依
    刑事法律處罰之。但其行為應處以其他種類行政罰或得沒入
    之物而未經法院宣告沒收者，亦得裁處之；前項行為如經不
    起訴處分或為無罪、免訴、不受理、不付審理之裁判確定者
    ，得依違反行政法上義務規定裁處之，修正前行政罰法第26
    條定有明文。從而，一行為同時觸犯刑事法律及違反行政法
    上義務規定時，由於刑罰與行政罰同屬對不法行為之制裁，
    而刑罰之懲罰作用較強，故依刑事法律處罰，即足資警惕時
    ，實無一事二罰再處行政罰之必要。且刑事法律處罰，由法
    院依法定程序為之，較符合正當法律秩序，應予優先適用。
    但罰鍰以外之沒入或其他種類行政罰，因兼具維護公共秩序
    之作用，為達行政目的，行政機關仍得併予裁處。而飲酒後
    駕車所犯刑法第185 條之3 之不能安全駕駛動力交通工具罪
    部分，若經檢察官為緩起訴處分，並命被告向國庫或公益團
    體捐款或提供義務勞務者，被告係履行檢察官為緩起訴處分
    命令，此等命令名義上雖非刑罰，但仍是一種特殊之處遇措
    施，造成被告之財產減少或義務增加，性質上亦屬干預人民
    自由之處分，與刑事制裁無異，實質上為刑事處罰，監理機
    關不得再為罰鍰之裁罰。另依道路交通管理處罰條例第35條
    第8 項規定：「前項汽車駕駛人，經裁判確定處以罰金低於
    本條例第92條第3 項所定最低罰鍰基準規定者，應依本條例
    裁決繳納不足最低罰鍰之部分」及違反道路交通管理事件統
    一裁罰基準及處理細則第2 條所定「違反道路交通管理事件
    統一裁罰基準表」，倘若駕駛人所支付之緩起訴處分金，未
    達道路交通管理處罰條例第92條第3 項所定最低罰鍰基準規
    定者，仍須補繳不足最低罰鍰之部分（臺灣高等法院暨所屬
    法院97年法律座談會刑事類提案第39號之研討結果參照）。
    又按行為人因酒後駕車之行為，違反刑法第185 條之3 ，經
    檢察官為緩起訴處分，針對行為人同一違反道路交通管理處
    罰條例第35條第1 項第1 款規定之行為，裁決、監理機關於
    緩起訴處分期間屆滿確定後，再裁罰之；至於行為人已依緩
    起訴處分命令支付公益捐款之數額得扣抵裁罰鍰數額，業經
    「交通聲明異議案件，刑事罰與行政罰競合『一事二罰』爭
    議協調會」會議達成共識，有交通部100 年3 月28日交路字
    第1000026187號函可資參照。
  三本件異議人因上開交通違規事件，為警製單舉發，同時亦涉
    犯刑法第185 條之3 之服用酒類不能安全駕駛動力交通工具
    罪嫌，經警移送臺灣雲林地方法院檢察署偵辦，並由臺灣雲
    林地方法院檢察署檢察官於99年10月27日以99年度偵字第50
    91號為緩起訴處分，緩起訴期間為1 年（99年12月3 日至10
    0 年12月2 日），命異議人應於緩起訴處分確定之日起3 個
    月內，向指定之公益團體「財團法人臺灣兒童暨家庭扶助基
    金會雲林分事務所」支付20,000元之緩起訴處分金，並須於
    緩起訴確定之日起8 個月內，參加臺灣雲林地方法院檢察署
    觀護人室舉辦之「酒醉駕車團體輔導」1 場次，且於緩起訴
    期間內不得再有酒醉駕車之行為，異議人並因此向財團法人
    臺灣兒童暨家庭扶助基金會雲林分事務所支付20,000元，並
    參加「酒醉駕車團體輔導」1 場，且緩起訴處分業於100 年
    12 月2日期滿未經撤銷等情，此經本院調取上開緩起訴處分
    書、執行緩起訴處分命令通知書、財團法人臺灣兒童暨家庭
    扶助基金會雲林分事務所收據、臺灣高等法院全國前案簡列
    表各1 份，足堪認定。
  四按前開道路交通管理處罰條例第35條第8 項所稱罰金，解釋
    上自應包括依檢察官處分命令，而向公庫或指定之公益團體
    、地方自治團體繳納款項在內。再依「違反道路交通管理事
    件統一裁罰基準表」之規定，小型車駕駛人違反道路交通管
    理處罰條例第35條第1 項第1 款之規定，其吐氣所含酒精濃
    度超過每公升0.4 毫克以上未滿0.55毫克者，應裁處之最低
    罰鍰為34,500元，然異議人已依緩起訴處分命令向財團法人
    臺灣兒童暨家庭扶助基金會雲林分事務所繳納20,000元，係
    履行檢察官為緩起訴處分命令，性質上自屬於處分金，與罰
    金無異，依上開規定，原處分機關就行政罰鍰方面仍得裁處
    14,500元（即差額部分）。惟本件原處分裁決日期為100 年
    11 月1日，而上開緩起訴處分期滿日為100 年12月2 日，原
    處分機關於上開緩起訴處分期間屆滿確定前，即為罰鍰之裁
    罰，尚有未洽。惟本件裁定時已逾100 年12月2 日，上開緩
    起訴業經期滿未經撤銷，故本院為免原處分機關就罰鍰部分
    另為裁罰，即依法將原處分撤銷，自為裁定處異議人罰鍰14
    ,500 元。
  五另原處分機關裁處異議人吊扣小型車普通駕駛駕執照24個月
    ，並應參加道路交通安全講習部分，旨在促使異議人於飲酒
    後應知所警惕，並教導異議人了解交通規則並加強其遵循，
    以維護交通安全，係預防將來再犯之目的所為，而有別於前
    揭針對已發生違規事實科處罰鍰之行政罰，屬行政罰法第26
    條第1 項但書所稱之其他種類行政罰，因兼具維護公共秩序
    之作用，為達行政目的，行政機關仍得併予裁處，原處分機
    關此部分之裁處，於法自無不合。
伍、綜上所述，原處分機關於緩起訴期間期滿前即裁處異議人罰
    鍰34,500元部分，核與修正前行政罰法第26條第1 項前段、
    第2 項規定不符，應予撤銷，方為適法。至罰鍰與裁處吊扣
    駕駛執照2 年及施以道路安全講習等處罰效果與違規行為之
    存否無從分離，原處分既有上開不當之處，自應由本院將原
    處分全部予以撤銷，並依道路交通管理處罰條例第35條第1
    項第1 款、第24條第1 項第2 款及違反道路交通管理事件統
    一裁罰基準表之規定，自為裁定如主文第2 項所示，以資適
    法。
據上論斷，應依道路交通事件處理辦法第19條前段，裁定如主文
。
中    華    民    國  100     年    12    月    9     日
                     交通法庭   法  官  張淵森
上列為正本係照原本作成。
如對本裁定抗告，須於裁定送達後5 日內向本庭（雲林縣斗六市
○○路41號）提出抗告狀。
中    華    民    國  100     年    12    月    9     日
                                書記官  林玉玲